【裁判字號】    89,台上,5238
【裁判日期】    890831
【裁判案由】    盜匪
【裁判全文】
最高法院刑事判決                              八十九年度台上字第五二三八號
    上  訴  人  乙○○  男
                甲○○  男
右上訴人等因盜匪案件，不服台灣高等法院台中分院中華民國八十九年六月十三日第
二審更審判決（八十八年度上更(一)字第二四二號，起訴案號：台灣台中地方法院檢察
署八十七年度偵字第一○六六五號），提起上訴，本院判決如左：
    主  文
原判決關於乙○○、甲○○部分撤銷，發回台灣高等法院台中分院。
    理  由
本件原判決認定上訴人乙○○、甲○○基於共同意圖為自己不法所有之犯意聯絡，由
乙○○策劃強盜財物並互為謀議後，於民國八十七年五月二十七日凌晨，以到台中訪
友為由，邀同不知情之陳科孟駕駛乙○○向友人借得之ＧＩ－八九六七號自用小客車
，搭載上訴人乙○○、甲○○二人，自台北南下台中市，途中陳科孟提及沒錢加油，
乙○○回稱將到台中去搶錢，陳科孟認係玩笑話。乙○○並事先購買白色透氣膠帶一
捲，在車內伺機綁住自己手指，以避免指紋遺留現場。嗣於同日凌晨四、五時許抵達
台中市後，上訴人二人囑陳科孟順路將車停放在台中市○○○路與忠明南路附近，二
人隨即下車自行離去尋找作案目標，彼二人為便於作案及逃離作案第一現場，而共同
意圖為自己不法之所有，在台中市○○路與大雅路間之忠明南路某處不詳地點，由乙
○○在旁把風，甲○○下手竊取熊麟所有，甫於八十七年五月二十五日凌晨四時許，
在台中市○○○路與永興街口失竊，被不詳姓名之人停放於該處，其上仍插有非失主
所有鑰匙二支之車號ＴＧＮ－八五○號機車一輛，得手後即共乘該機車在台中市某不
詳處所購買作案用之西瓜刀二把及雨衣二件，並分別穿上雨衣，以防被人輕易認出，
及各攜帶一把西瓜刀，騎乘竊得之該ＴＧＮ－八五○號機車，於台中市區內不斷穿梭
尋找作案目標。於當日上午約七時許，騎至台中市○○路四十五號前，適見李琪良駕
車載同事李威霆、李威志到達該處，李琪良下車欲找朋友，左手拿一只信封袋內裝現
款新台幣（下同）四萬五千元，上訴人二人見機不可失，遂分持西瓜刀上前，由乙○
○以西瓜刀一把抵住李琪良左腰際，甲○○持西瓜刀站在乙○○後面把風助勢，共同
以此強暴方式，致使李琪良不能抗拒，讓乙○○強行劫取其手上所拿裝有現款四萬五
千元之信封袋。二人於強盜得逞後，本欲迅即發動機車逃離現場，惟因李琪良為搶回
被劫財物，緊急回該汽車內取出木棍並同時隨後呼救，此時留在李琪良車上之李威霆
、李威志見狀亦下車，與李琪良合力尾隨追捕，上訴人二人未及發動機車逃離，為防
護贓物及脫免逮捕，竟萌共同傷害之犯意，分持手上之西瓜刀，向緊隨在其身後欲予
逮捕及搶回被劫財物之李琪良、李威霆、李威志揮砍，其中李琪良右肩西裝被乙○○
砍破及右手掌被乙○○砍傷長約五公分，李琪良等人仍奮力抵抗，范、林二人不敵，
遂分頭逃逸等情。因而撤銷第一審關於上訴人二人部分之判決，改判依牽連關係從一
重論處上訴人二人共同意圖為自己不法之所有，以強暴致使不能抗拒而取他人之物罪
刑，固非無見。
惟查：(一)刑法第五十五條後段所謂「犯一罪而其方法或結果之行為犯他罪者」，係指
行為人對本可分別獨立成罪之數罪名間，預有使之牽連之意思，而其一罪與他罪之間
，通常以之為必要之手段或必然之結果者，始足當之；換言之，除行為人主觀上之犯
意應連貫外，客觀上其方法或結果行為，與犯罪之目的行為，亦應有不可分離之直接
密切關係始可。本件依原判決認定之事實，上訴人二人係於強盜李琪良財物得逞後，
因為李琪良及其友人李威霆、李威志自後追捕，始萌傷害犯意而以西瓜刀砍傷李琪良
等情。如果無訛，則其傷害犯意既係於強盜犯罪行為完成後，始另行萌生，其等主觀
上顯無預有使之牽連之意思，客觀上二行為，亦無不可分離之直接密切關係，二罪間
應無牽連關係之可言，原判決竟認傷害罪與強盜罪間，具有方法結果之牽連關係，應
從一重之強盜罪處斷（原判決第十八頁第四、五行），適用法則，已有未當。(二)證人
係以其親身體驗（親眼所見或親耳所聞）為證據方法。本件據證人李威霆證稱：「只
有李琪良下車，我和李威志坐在車上，當時我沒看到李琪良被刀押著，是李琪良說被
搶，我們才下車去追」等語，原審並援引其上開證言說明「可見其雖未親見被害人有
無被刀抵住，但確有聽到李琪良說被搶，則該證言難為被告有利之認定甚顯」云云（
原判決第十三頁第八行至第十二行），如果不虛，李威霆既未「親見被害人李琪良有
無被刀抵住」，則其另所稱：「二名分持西瓜刀、穿雨衣的歹徒，以西瓜刀押住李琪
良，並搶走李琪良手上的信封袋（內有四萬五千元）……」云云，即非出於其親身之
見聞而無證據能力，乃原審又援引其上開證詞，為「乙○○以西瓜刀一把抵住李琪良
左腰際，甲○○持西瓜刀站於乙○○後面把風助勢，共同以此強暴方式，致使李琪良
不能抗拒，讓乙○○強行劫取其手上拿著裝有現款四萬五千元之信封袋」等情之判決
基礎（原判決第十一頁第八、九行）。另上訴人乙○○於警訊時供稱：「是由我提議
（搶劫），且先於五月二十五日與甲○○先至台中勘查地形」云云，原審初援引其上
開供述為乙○○主張案發當日之至台中市，係欲訪友為不足採信之判決基礎之一（原
判決第十四頁第八行至第十行），但旋又謂：「被告（上訴人）二人上開五月二十五
日事先勘查地形之供詞，尚非無疑」、「彼等倘確曾先於五月二十五日到台中市選定
強盜目標及強盜時段，何以案發之二十七日當時，未見按既定之目標或時段行事﹖卻
仍漫無目標的遠在相距約一公里以外之地方停車，故上開與本判決（原判決）認定事
實不同之供述，不足遽採」云云（原判決第十五頁第八、九行，第十一行至第十五行
），對同一證據，於同一判決，竟為不同之認定，於證據法則，亦顯相悖。上訴意旨
指摘原判決違法，非無理由，此部分應認有發回更審之原因。關於傷害及竊盜部分，
因原判決認與發回（強盜）部分有方法結果之裁判上一罪關係，併予發回。
據上論結，應依刑事訴訟法第三百九十七條、第四百零一條，判決如主文。
中      華      民      國    八十九    年      八      月    三十一    日
                              最高法院刑事第二庭
                                  審判長法官  莊  來  成
                                        法官  呂  潮  澤
                                        法官  謝  俊  雄
                                        法官  白  文  漳
                                        法官  蘇  振  堂
      右正本證明與原本無異
                                              書  記  官
中      華      民      國    八十九    年      九      月      四      日
                                                                        Ｔ


司法院資訊處製作；財團法人民間司法改革基金會備份。
